【裁判字號】    86,訴,652
【裁判日期】    890410
【裁判案由】    違反水利法等
【裁判全文】
臺灣彰化地方法院刑事判決                          八十六年度訴字第六五二號
    公  訴  人  臺灣彰化地方法院檢察署檢察官
    被      告  乙○○
    選任辯護人  劉憲璋律師
右列被告因違反水利法等案件，經檢察官提起公訴（八十五年度偵字第九七五０號）
，本院判決如左：
        主  文
乙○○無罪。
        理  由
一、公訴意旨略以：被告乙○○係再連砂石股份有限公司（下稱再連砂石公司）之實
    際負責人，再連砂石公司申請核准之採取砂石地點在台中縣大肚鄉○○段，詎乙○○竟意圖為自己不法之所有，自六、七年前即約民國（下同）七十九年間起，
    竊佔再連砂石公司採區附近之彰化縣烏溪（俗稱大肚鄉）南岸之和美鎮○○段行
    水區河床地，再基於概括犯意，供前往向再連砂石公司購買砂石之砂石車司機傾
    倒廢棄物，面積共計０．九二一二（誤植為０．九一二）公頃，足以致生河道變
    更及影響水流之公共危險，因認被告涉犯刑法第三百二十條第二項竊佔及違反水
利法第七十八條第一項第一款而犯同法第九十二條之一第一項後段之罪嫌。
二、公訴人認被告犯有前開罪嫌，係以被告對犯罪事實坦承不諱，並經證人即載運廢
    棄物前往傾倒之砂石車司機丁○○證述屬實，復經檢察官現場履勘無誤。又被告
    竊佔彰化縣和美鎮○○段之烏溪行水區河床地共計０．九二一二公頃，亦經台灣
    省水利局河川第三勘測隊測繪在卷等為論據。
三、按犯罪事實應依證據認定之，無證據不得推定其犯罪事實；又不能證明被告犯罪
    者，應諭知無罪之判決，刑事訴訟法第一百五十四條、第三百零一條第一項前段
    分別定有明文。而事實之認定，應憑證據，如未能發現相當證據，或證據不足以
    證明，自不能以推測或擬制之方法以為裁判基礎；且認定不利於被告之事實，須
    依積極證據，苟積極證據不足為不利於被告事實之認定時，即應為有利於被告之
    認定，更不必有何有利之證據，最高法院四十年台上字第八六號、三十年上字第
    八一六號判例可資參照。訊據被告乙○○，否認有公訴人所指之犯行，辯稱，伊
    不是再連砂石公司之負責人，只是白天在再連砂石公司修理怪手，晚上伊並不在
    那裡，因此不知道偷倒垃圾的事云云。經查：
    （一）被告乙○○係再連砂石公司之中級幹部，對重機械很內行，其父王樹籃為
          公司之股東，被查獲時公司之董事長為癸○○，總經理為己○○，己○○
          負責與廠商談砂石價錢，偶爾去砂石場，被告也有管理現場，與己○○互
          相配合，但公司的砂石場並無供人倒垃圾再買砂，亦無人有權限同意他人
          在砂石場附近傾倒垃圾等情，分據證人癸○○、己○○與王樹籃證述明確
          ，並有再連砂石股份有限公司設立、變更登記事項卡及股東名冊影本一份
          在卷可稽。與被告於偵、審中供陳係砂石場之現場負責人一情相符，足徵
          被告有管理再連砂石公司砂石場之實，為現場負責人無訛，先予敘明。惟
          按諸被告於偵查中之供述為「（檢察官問：再連砂石廠有提供別人倒垃圾
          ）都是被人家偷倒的，已經好幾年了，約六、七年」「（檢察官問：倒垃
          圾的車子有向你們買砂）有的」「（檢察官問：你們有同意砂石車司機倒
          垃圾後，再去載砂石）我沒有同意」「（檢察官問：為何砂石車倒了六、
          七年垃圾，你們都沒有報警，反而在這一、二年晚上又做砂石生意）我們
          都有擋，但擋不住，後來因砂石業競爭，所以晚上開始營業」「（檢察官
          問：這樣說起來，你是否有同意砂石車倒了垃圾後，再到你們砂石廠去買
          砂石）我有同意，因為後來不得已，生意競爭，要買砂石之車子載運垃圾
          ，才同意去採區倒垃圾，但是也有些地方可能不是我們的採區。但是單純
          來倒垃圾之車子我們並不同意，且我們也沒有向倒垃圾之車子收錢」「（
          檢察官問：這樣說起來，你有同意）有同意，因為是不得已的」（見八十
          五年度他字第二七二號卷（二）第九、十頁），足稽被告係因砂石生意競
          爭考量，消極的不加阻止購買砂石之砂石車在附近倒垃圾，並非積極的意
          圖自己不法之所有竊佔附近土地供人倒垃圾以收取費用營利至明，顯與自
          白犯行有所不合。公訴人認此係被告坦承犯行，殆屬誤會，容有未洽。
    （二）證人丁○○固證述其常到再連砂石場載砂，載了好幾個月，從八十三年十
          二月開始就到再連載砂，且到再連砂石場倒過廢棄物有三次，是與一個叫
          「阿田」的接洽，一次收新台幣（下同）七百元，曾聽再連的員工甲○○
          說阿田是公司的股東等語，惟經與被告乙○○及被告之弟丙○○同庭，亦
          無指認被告乙○○或被告之弟丙○○係阿田者（見八十五年度他字第二七
          二號卷（二）七十九至八十二頁），且當時同庭受訊之甲○○亦證述，是
          曾遭綽號阿田的兇過，（才如此說），其沒見過丙○○、王樹籃云云，是
          證人丁○○所述僅足證明其到再連砂石場倒過廢棄物，但無足推論被告與
          證人倒垃圾間有何關涉，並無足資為不利被告乙○○有公訴人所指之犯罪
          證據。
    （三）又按諸證人即再連砂石公司之員工陳燈山、林立偉、李慧慧、曾志仁、蘇
          芳玉、辛○○、庚○○、戊○○等人在偵查或本院調查中均證述，再連砂
          石公司無讓人倒廢棄物云云。且依曾被查獲到再連砂石場附近倒過垃圾之
          證人蕭振基、丁○○、壬○○等人在偵查中或本院調查中所證述者，亦均
          不詳收費者為何人等語，仍無從認定係被告向人收費允倒垃圾一情，足徵
          此部分證據亦無足認定被告有公訴人所指之犯行。
    （四）至公訴人所指被倒垃圾之區域固有０．九二一二公頃，有台灣省水利局河
          川第三勘測隊測繪之圖籍資料在卷可憑，惟揆以曾為警查獲到該處倒垃圾
          之證人潘得能證述，其係自己看沒有人就去倒垃圾，無人在現場收費一節
          （見八十五年度他字第二七二號卷（二）第八十四頁背面筆錄），足見該
          處垃圾除有綽號阿田者收費允人傾倒外，尚有他人去傾倒無訛，是０．九
          二一二公頃面積之垃圾顯為不特定之眾惡所造成之結果，能否歸責於特定
          者，顯有可疑。又該區垃圾是否足以致生河道變更及影響水流之公共危險
          ，卷核尚無專業之鑑定意見可據，亦係有疑，但因本件無據認係被告所犯
          ，故乏深究之需，而此部分亦無足資為不利被告之證據至明。
    綜上，復查無其他積極證據足認被告有公訴人所指之犯行，揆諸首揭意旨應諭知
    被告無罪之判決。
據上論斷，應依刑事訴訟法第三百零一條第一項前段，判決如主文。
中      華      民      國      八十九      年      四      月    十    日
                                        臺灣彰化地方法院刑事第三庭
                                            法      官  洪  榮  謙
右正本證明與原本無異。
如不服本判決，應於判決送達後十日內向本院提出上訴狀( 須附繕本 )。
                                            法院書記官  梁  高  賓
中      華      民      國      八十九      年      四      月    十四  日


司法院資訊處製作；財團法人民間司法改革基金會備份。
